臺灣高雄地方法院民事裁定　　　　　100年度消債抗字第115號
抗　告　人　曾似蘭
代　理　人　邱揚勝律師
相　對　人　大眾商業銀行股份有限公司
法定代理人　陳建平
代　理　人　黃蘭雰
上列當事人間因消費者債務清理條例聲明異議事件，抗告人對於
中華民國100 年8 月31日本院100 年度事聲字第193 號第一審裁
定提起抗告，本院管轄之第二審合議庭裁定如下：
    主  文
抗告駁回。
抗告程序費用新臺幣壹仟元由抗告人負擔。
    理  由
一、抗告意旨略以：公務員之國民旅遊補助款請領，依法須有實
    際消費，始得依消費紀錄向會計單位申請核發，且消費項目
    限於與旅宿業及休閒業有關，而不得用於日常生活支出之必
    要項目，自不應列為抗告人之薪資收入；又抗告人之子女教
    育補助費僅係學費補助，而助學貸款之金額亦須就學費補助
    金額予以扣除，故學費補助尚不得用於抗告人及子女日常生
    活支出；另公務員之考績獎金係屬不確定之收入，亦不得以
    每年均有1 個月之考績獎金計入抗告人之薪資收入，原裁定
    將上開部分均列入抗告人每年固定收入，認定顯有違誤，為
    此，爰依法提起本件抗告，並聲明：原裁定廢棄。
二、按關於更生或清算之程序，除本條例別有規定外，準用民事
    訴訟法之規定，消費者債務清理條例（下稱消債條例）第15
    條定有明文。而當事人對於司法事務官處理事件所為之終局
    處分，得於處分送達後10日之不變期間內，以書狀向司法事
    務官提出異議。司法事務官認前項異議有理由時，應另為適
    當之處分；認異議為無理由者，應送請法院裁定之。法院認
    第1 項之異議為有理由時，應為適當之裁定；認異議為無理
    由者，應以裁定駁回之，亦據民事訴訟法第240 條第1 至3
    項規定甚明。其次，消債條例之立法目的乃為使負債務之消
    費者依該條例所定程序清理其債務，以調整其與債權人及其
    他利害關係人之權利義務關係，保障債權人之公平受償，謀
    求消費者經濟生活之更生，進而健全社會經濟之發展，是除
    有第63條所定情形外，法院得斟酌裁量認可更生方案；又於
    債務人有薪資、執行業務所得或其他固定收入之情形下，依
    該條例第64條規定除有第2 項所定情形外，法院如認更生方
    案之條件公允者，即得不經債權人會議可決，逕依債務人之
    聲請或依職權以裁定認可更生方案。至有關該條例第63條第
    1 項第1 款所定更生方案內容是否公允一節，自應由法院斟
    酌債務人資力狀況、所提更生方案還款成數、有無浪費之情
    事及實際生活上有無特殊困難等情狀而為審認，進而作為認
    可該更生方案與否之裁量依據。
三、經查：
  (一)、本件抗告人聲請更生，前經本院以97年度消債更字第1130
      號裁定開始更生程序，抗告人提出為期8 年，第1 至24期
      每月償還新台幣（下同）12,000元，第25至96期每月償還
      20,000元，無擔保及無優先權債務償還比例29.75%之更生
      方案，經本院司法事務官於99年10月25日以98年度司執消
      債更字第111 號依職權為認可該更生方案之裁定，嗣相對
      人不服，聲明異議，經本院99年度事聲字第417 號裁定廢
      棄；後抗告人再提出為期8 年，第1 至12期每月償還新台
      幣（下同）12,678元，第13至60期每月償還20,000元，第
      61至96期每月償還28,000元，無擔保及無優先權債務償還
      比例36.5之更生方案（下稱系爭更生方案），再經本院司
      法事務官於100 年7 月19日依職權為認可該更生方案之裁
      定，相對人不服，聲明異議，原審審核後廢棄原裁定等情
      ，業經本院調取上開卷宗核閱屬實，合先敘明。
  (二)、抗告人99年度之薪資收入為593,045 元乙節，此有其99年
      度綜合所得稅結算申報所得資料清單為憑（見98年度司執
      更字第111 號卷第244 頁），扣除其中113,200 元之子女
      教育補助費後，其每月平均收入即為原審採認之39,987元
      ，抗告人主張原審將子女教育補助費計入其薪資收入乙節
      ，容有誤會。抗告人另謂國民旅遊補助款16,000元及1 個
      月之考績獎金均應予已扣除而不得計入薪資收入云云，惟
      政府為促進公務員於休假期間之消費，已積極開放各行業
      加入成為國民旅遊卡之特約廠商，其種類遍及食、衣、住
      、行，而公務員於休假期間所從事之各項消費，本均須以
      個人費用支付，惟現則得於事後請領補助，故該部分補助
      款16,000元自應視為公務員之收入無誤；又公務員之年度
      考績，係按其年度表現為考核，若無違失，通常均能考列
      甲等，同單位之乙等考績人數則僅1 、2 成，而全國之丙
      等考績人數甚至屈指可數，故原審認相當1 個月薪資之考
      績獎金亦應列為固定薪資，自屬正當。
  (三)、抗告人長子洪有信（79年7 月生）及長女洪紹青（81年3
      月生）現分別就讀淡江大學四年級、文藻外語學院一年級
      ，此有淡江大學、文藻外語學院繳費證明單在卷可稽（見
      更生卷第253 至254 頁、原審卷第15頁），其中洪有信雖
      已成年，惟因在外求學，仍有受抗告人扶養之必要，而洪
      紹青雖將於101 年3 月成年，惟亦仍在學中，是抗告人除
      自身開支外，於2 名子女在學期間，仍有支付扶養費之必
      要，抗告人前主張扶養2 名子女費用各需8,000 元，計為
      16,000元，尚稱合理。
  (四)、原審另參酌抗告人現居高雄市，依現行內政部公佈之每月
      最低必要費用為11,146元，則相對人之每月收入39,987元
      扣除個人必要支出11,146元及扶養費用16,000元後，尚餘
      12,841元可供清償，惟抗告人之2 名子女將分別於101 年
      、104 年畢業，則抗告人之合理更生方案應以該2 名子女
      大學畢業時點作為區分更生清償階段之依據，即第一階段
      為第1 至12期、第二階段為13至48期、第三階段為49至96
      期始為妥當，並因逐步增加償還金額，亦屬有據。
  (五)、綜上所述，抗告人之2 名子女既將於101 年6 月、104 年
      6 月畢業，屆時抗告人即已無須再負擔子女之扶養費用，
      故其清償方案應以該2 名子女畢業時點為區○○段之依據
      ，故第一階段應為第1 至12期、第二階段應為13至48期、
      第三階段應為49至96期，原裁定逕依抗告人之聲請，裁定
      第一階段為第1 至12期、第二階段為13至60期、第三階段
      為61至96期，進而認可系爭更生方案，難謂適當、公允。
四、綜上所述，系爭更生方案確有未能兼衡考量抗告人與各債權
    人權益之不當，所定內容亦有失公允，司法事務官未見及此
    而核可系爭更生方案，自有未恰。是原裁定廢棄系爭更生方
    案，並發回司法事務官另為處置，結論上尚無不妥，應予維
    持。
五、據上論結，本件抗告為無理由，依消費者債務清理條例第15
    條，民事訴訟法第495 條之1 第1 項、第449 條第1 項、第
    95條、第78條，裁定如主文。
中    華    民    國   100    年    9     月    29    日
                    民事第四庭
                        審判長法  官  劉  定  安
                              法  官  盧  怡  秀
                              法  官  謝  雨  真
上為正本係照原本作成
本裁定不得抗告。
中    華    民    國   100    年    9     月    29    日
                              書記官  解  景  惠